【裁判字號】    99,台上,6426
【裁判日期】    991021
【裁判案由】    違反毒品危害防制條例
【裁判全文】
最高法院刑事判決            九十九年度台上字第六四二六號
上  訴  人  甲○○
            乙○○
上  一  人
選任辯護人  馮至剛律師
上列上訴人等因違反毒品危害防制條例案件，不服台灣高等法院
中華民國九十九年七月二十二日第二審判決（九十八年度上訴字
第三五一四號，起訴案號：台灣板橋地方法院檢察署九十六年度
偵字第一六四五０、一九四二二、二二六九０號），提起上訴，
本院判決如下：
    主  文
上訴駁回。
    理  由
一、乙○○部分：
按刑事訴訟法第三百七十七條規定，上訴於第三審法院，非以判
決違背法令為理由，不得為之。是提起第三審上訴，應以原判決
違背法令為理由，係屬法定要件。如果上訴理由書狀並未依據卷
內訴訟資料，具體指摘原判決不適用何種法則或如何適用不當，
或所指摘原判決違法情事，顯與法律規定得為第三審上訴理由之
違法情形，不相適合時，均應認其上訴為違背法律上之程式，予
以駁回。本件原審經審理結果，認為上訴人乙○○有原判決附表
（下稱附表）編號二、四至七、九、十一至十四、十六、十七「
犯罪事實」欄所示販賣第一級毒品海洛因共九次、販賣第二級毒
品甲基安非他命共三次之犯行明確，因而撤銷第一審關於乙○○
部分所為科刑之判決，比較行為時及裁判時法律，適用最有利於
乙○○之規定，改判仍論處乙○○如附表編號二、四至七、九、
十一至十四、十六、十七所示「罪名、處刑及沒收」欄所示之十
二罪刑（均量處有期徒刑），已詳調查、取捨證據之結果及憑
以認定犯罪事實之心證理由。並就證人即購買毒品之斯厚剛、林
柏全、詹建輝、賴昱維於第一審審理時均翻異前供之各證言，認
係事後迴護乙○○之詞，均非可採，予以論述。乙○○上訴意旨
略以：(一)、依共同被告甲○○於民國九十六年七月十二日警詢及
九十九年三月二十五日第一審審理中之證詞，可證明九十六年七
月十二日凌晨一、二時許，在台北縣中和市○○路大潤發對面全
家便利商店，與斯厚剛碰面甚或買賣毒品之人是甲○○，並非乙
○○。惟原審未勘驗監聽錄音，亦未依乙○○聲請傳訊當時在場
負責製作甲○○警詢筆錄之偵查佐蔡益旺，仍為附表編號七所示
之犯罪事實之認定，有應予調查之證據未予調查及證據上理由矛
盾之違法。(二)、依附表編號六、七、九、十二所記載之犯罪事實
均有乙○○接獲斯厚剛、林柏全、林建良等撥打甲○○所有之門
號0000000000號行動電話，聯絡交易毒品事宜後，再依甲○○、
高樹明（已死亡，經原審判決不受理）指示前往交易。惟原審未
勘驗監聽錄音核對監聽譯文，亦未指出究竟何段監聽譯文，可證
明係乙○○接聽甲○○所有門號0000000000號行動電話，洽談毒
品交易事宜，顯有調查職責未盡及判決理由不備之違法。(三)、附
表編號十二至十四（即第一審判決附表編號十三至十五）所示關
於乙○○共同販賣第二級毒品甲基安非他命予林建良共三次之犯
行，第一審判決判處乙○○之刑度，主刑均為有期徒刑三年六月
，而乙○○於原審又已坦承此部分犯行，詎原判決就此部分竟分
別諭知較第一審判決為重之刑即有期徒刑三年八月、三年八月、
三年七月，並未說明理由，顯有違反不利益變更禁止原則，且有
理由不備之違法。(四)、台灣高等法院九十七年度上訴字第五一九
五號之被告犯二十次販賣毒品犯行，總計刑度有期徒刑一三二年
八月，僅定應執行刑八年。又台灣基隆地方法院九十八年度訴字
第四七八號之被告所犯十七次販賣毒品及十次轉讓毒品犯行，總
計刑度有期徒刑一四０年左右，然定應執行刑有期徒刑十三年。
詎本件乙○○所犯十二次販賣毒品行為，總刑度僅為八十三年三
月，竟定應執行刑有期徒刑十八年，未符罪刑相當原則云云。惟
查：(一)、證據之取捨、證據證明力之判斷，以及事實有無之認定
，屬事實審法院之職權，苟其取捨判斷與認定，並不違背論理法
則及經驗法則，即不容任意指為違法，而執為適法之第三審上訴
理由。原判決已明：(1)、附表編號六、七部分：已據乙○○於
警詢、第一審及原審審理時均坦承不諱，甲○○於原審準備程序
及審理時亦供承無訛，核與購買毒品之斯厚剛於警詢、偵查中之
證述相符，且有0000000000號及0000000000號二門號之行動電話
、海洛因十四包、分裝袋三盒、研磨器一台等扣案可資佐證。扣
案海洛因經法務部調查局鑑驗結果，均含第一級毒品海洛因成分
，有法務部調查局九十六年八月十三日調科壹字第 09623061820
號、第00000000000 號鑑定書在卷可憑。又0000000000號行動電
話，係斯厚剛所使用者，0000000000號、0000000000號行動電話
分別為甲○○、高樹明所有及所使用之門號，亦據斯厚剛、甲○
○、高樹明供明，並有遠傳電信股份有限公司於九十七年五月七
日所回覆之門號基本資料查詢表在卷可按。且有卷附通訊監察譯
文可資佐證，乙○○關於附表編號六、七所示犯行之自白與事實
相符。(2)、附表編號九部分：迭據乙○○於警詢、第一審及原審
審理時供認無隱，復據甲○○於原審準備程序及審理時自白不諱
，核與購買毒品之林柏全於檢察官偵訊時結證情節相符，且有卷
內門號0000000000號行動電話與門號0000000000號行動電話之通
訊監察譯文足佐。可以擔保乙○○關於附表編號九部分之自白無
訛。(3)、附表編號十二部分：業經乙○○於警詢及原審審理時坦
承不諱，且據甲○○於原審準備程序及審理時供稱屬實，核與購
買毒品之林建良於檢察官偵訊時結證所述及於第一審審理中結證
，並無不合，且有0000000000號及0000000000號行動電話扣案及
通訊監察譯文存卷可資佐證，應可信實等由，而依憑上述證據資
料參互勾稽判斷，於理由內逐一論述剖明其採證認事之理由，並
詳本於調查所得之心證，而為事實判斷之理由，所為論斷及說
明，由形式上觀察，無違經驗與論理法則，且屬事實審法院取捨
證據職權之適法行使，尚難漫指為違法。再查關於附表編號七所
示之犯罪事實，原判決並未援引甲○○於警詢及第一審審理中之
證詞為其認定之證據，是乙○○聲請傳訊當時在場負責製作甲○
○警詢筆錄之偵查佐蔡益旺部分，即無贅行調查之必要，原判決
雖未明不予調查之理由，而有微疵，但此於判決之結果顯無影
響，依刑事訴訟法第三百八十條規定，仍不得據為合法之第三審
上訴理由。又原判決認定附表編號六、七、九、十二所示之犯罪
事實，縱除去所援引之通訊監察譯文，仍應為同一事實之認定，
即於判決無影響。從而，乙○○上訴意旨(一)、(二)執以指摘原審有
調查職責未盡、證據上理由矛盾及判決理由不備之違法，並非適
法之第三審上訴理由。(二)、量刑輕重，係屬事實審法院得依職權
自由裁量之事項，苟已以行為人之責任為基礎，並審酌刑法第五
十七條各款所列情狀而未逾越法定刑度，即不得遽指為違法。附
表編號二、四至七、九、十一、十六、十七所示乙○○觸犯販賣
第一級毒品九罪部分，均為法定本刑屬死刑或無期徒刑之罪，原
判決已說明乙○○販賣海洛因之數量、金額非鉅，所生危害及獲
利均至為有限，犯罪情節尚非極為重大，倘諭知死刑或無期徒刑
，致與社會永久隔絕，在客觀上足以引起一般之同情，有可資憫
恕之處，縱科以法定最低度之無期徒刑，猶嫌過重，是依刑法第
五十九條規定，酌量減輕其刑等由甚詳。另附表編號十二至十四
所示乙○○觸犯販賣第二級毒品三罪部分，均為法定本刑屬無期
徒刑或七年以上有期徒刑之罪，原判決則明乙○○犯此三罪，
均非偶發之單一犯行，又無不得已而為之原因，如均宣告法定最
低刑度，客觀上尚不足以引起一般之同情，第一審判決就此部分
援引刑法第五十九條減輕其刑，難謂無適用法則不當之違誤。再
以乙○○於偵查（含警詢）及審判中均自白共同販賣第一級毒品
、第二級毒品之犯行，應依毒品危害防制條例第十七條第二項規
定減輕其刑。並明其審酌量刑之情形，在法定刑度內而為量刑
等由綦詳，則原判決對乙○○所量處之各刑，既均未踰越法律規
定範圍或濫用權限情事，自無違法可言。又關於附表編號十二至
十四所示部分，乙○○不服第一審此部分判決提起第二審上訴，
雖檢察官就此部分並未對乙○○之不利益而提起第二審上訴，原
判決將第一審此部分判決撤銷，固均論以同一罪名，然原判決已
詳第一審判決此部分適用刑法第五十九條酌減其刑，有適用法
則不當之違誤，則原判決量處較第一審為重之刑，即難謂有判決
理由不備及違反不利益變更禁止原則之可言。至乙○○上訴意旨
徒執另案判決關於定應執行之刑以相比較，指摘原判決量刑違法
或不當，因他案判決不能拘束本案判決，上訴意旨亦無足取。經
核乙○○上訴意旨(三)(四)，係置原判決已詳為論斷及說明之事項，
再為爭辯，並對原審量刑之職權行使，任意指摘，難謂已符合首
揭法定第三審上訴之要件。衡以前開說明，乙○○之上訴為違背
法律上之程式，應予駁回。
二、甲○○部分：
原審經審理結果，認為上訴人甲○○有附表編號一至十七「犯罪
事實」欄所示販賣第一級毒品海洛因、第二級毒品甲基安非他命
共十七次之犯行明確，因而撤銷第一審關於甲○○部分所為科刑
之判決，比較行為時及裁判時法律，適用最有利於甲○○之規定
，改判仍論處甲○○如附表編號一至十七所示「罪名、處刑及沒
收」欄所示之十七罪刑（均累犯，且均量處有期徒刑，定應執行
刑主刑為有期徒刑二十七年），已詳調查、取捨證據之結果及
憑以認定犯罪事實之心證理由。並就證人即購買毒品之斯厚剛、
賀泰嘉、林柏全、詹建輝、賴昱維於第一審審理時均翻異前供之
各證言，認係事後迴護甲○○之詞，均非可採，予以論述。按量
刑輕重及適用刑法第五十九條酌量減輕其刑與否，均屬事實審法
院得依職權自由裁量之事項，苟已斟酌刑法第五十七條各款所列
情狀而未逾越法定刑度，縱未適用刑法第五十九條酌量減輕其刑
，亦不生判決不適用法則之違法問題。原判決關於甲○○部分於
量刑時，已以行為人之責任為基礎，具體審酌甲○○犯罪之動機
、手段、所生危害、生活狀態、知識程度，以及犯罪後坦承等一
切情狀，就附表編號二、六、七、九至十一、十五、十六所示共
八次販賣第一級毒品部分，各量處有期徒刑十五年二月；附表編
號三至五所示共三次販賣第一級毒品部分，各量處有期徒刑十五
年六月；附表編號八、十七所示販賣第一級毒品部分，分別量處
有期徒刑十五年十月、十五年三月。另就附表編號一所示販賣第
二級毒品部分，量處有期徒刑七年四月；附表編號十二、十三所
示共二次販賣第二級毒品部分，均量處有期徒刑七年六月；附表
編號十四所示販賣第二級毒品部分，量處有期徒刑七年五月。並
斟酌情狀認上揭販賣第二級毒品（共四次）部分均無顯可憫恕之
情形，且說明第一審判決就此部分適用刑法第五十九條規定酌減
甲○○之刑，有適用法則不當之違誤理由甚詳，因而未依刑法第
五十九條規定酌量減輕其刑，核屬量刑職權之合法行使，不能任
意指為違法。第一審判決既因適用法條不當而經原審撤銷之，則
原判決量處較第一審為重之刑，亦無違反不利益變更之禁止可言
。甲○○上訴意旨徒執本件對同案被告乙○○之量刑以相比較，
指摘原判決關於甲○○部分量刑過重或有違反不利益變更禁止原
則，而有違法或不當，要無足取。經核甲○○上訴意旨，係置原
判決所為明白論斷於不顧，仍執陳詞，專憑己意再事爭辯，或任
意指摘原判決違法，難認已符合上揭法定之第三審上訴要件。甲
○○之上訴違背法律上之程式，應予駁回。
據上論結，應依刑事訴訟法第三百九十五條前段，判決如主文。
中    華    民    國  九十九  年    十    月  二十一  日
                      最高法院刑事第十三庭
                          審判長法官  賴  忠  星
                                法官  呂  丹  玉
                                法官  吳      燦
                                法官  蔡  名  曜
                                法官  葉  麗  霞
本件正本證明與原本無異
                                      書  記  官
中    華    民    國  九十九  年    十    月  二十五  日
                                                       s

司法院資訊處製作；財團法人民間司法改革基金會備份。
